【裁判字號】    99,裁,374
【裁判日期】    990211
【裁判案由】    菸酒稅法
【裁判全文】
最  高  行  政  法  院  裁  定
                                       99年度裁字第374號
上  訴  人  甲○○○
被 上訴 人  財政部臺灣省北區國稅局
代  表  人  乙○○
上列當事人間菸酒稅法事件，上訴人對於中華民國98年10月28日
臺北高等行政法院98年度訴字第1155號判決，提起上訴，本院裁
定如下：
    主  文
上訴駁回。
上訴審訴訟費用由上訴人負擔。
    理  由
一、按對於高等行政法院判決之上訴，非以其違背法令為理由，
    不得為之，行政訴訟法第242條定有明文。依同法第243條第
    1項規定，判決不適用法規或適用不當者，為違背法令；而
    判決有同條第2項所列各款情形之一者，為當然違背法令。
    是當事人對於高等行政法院判決上訴，如依行政訴訟法第24
    3條第1項規定，以高等行政法院判決有不適用法規或適用不
    當為理由時，其上訴狀或理由書應有具體之指摘，並揭示該
    法規之條項或其內容；若係成文法以外之法則，應揭示該法
    則之旨趣；倘為司法院解釋或本院之判例，則應揭示該判解
    之字號或其內容。如以行政訴訟法第243條第2項所列各款情
    形為理由時，其上訴狀或理由書，應揭示合於該條項各款之
    事實。上訴狀或理由書如未依此項方法表明，或其所表明者
    與上開法條規定不合時，即難認為已對高等行政法院判決之
    如何違背法令有具體之指摘，其上訴自難認為合法。
二、緣上訴人於民國（下同）91年3月5日銷售前台灣省菸酒公賣
    局產製之寶特瓶裝米酒400箱（每箱24瓶，計9,600瓶）予韋
    成國際有限公司（下稱韋成公司），售價每箱新臺幣（下同
    ）1,270元，總計508,000元，每瓶售價約為52.92元，超過
    原專賣價格每瓶21元，經內政部警政署刑事警察局（下稱刑
    事警察局）查獲，經通報被上訴人審理違章成立，乃依修正
    前菸酒稅法第21條規定裁罰19,200,000元。上訴人不服，循
    序提起行政訴訟，經原法院以95年度訴字第2529號判決，將
    訴願決定及原處分（即復查決定）均撤銷，責由被上訴人依
    司法院釋字第641號解釋意旨，另為符合比例原則之適當處
    置，或俟1年內修正菸酒稅法第21條後，再依稅捐稽徵法第4
    8條之3從新從輕原則，重為裁處。嗣經被上訴人重核結果，
    認上訴人以每瓶約52.92元之價格銷售前揭米酒9,600瓶，超
    過原專賣價格每瓶21元逾1倍，未超過2倍，依97年11月26日
    修正公布之菸酒稅法第21條規定，按出售價格超過原專賣價
    格合計306,432元〔（52.92－21）×9,600〕處以2倍罰鍰計
    612,864元，原處罰鍰19,200,000元應予追減18,587,136元
    。上訴人仍不服，遂循序提起行政訴訟。
三、本件上訴人對於臺北高等行政法院之判決上訴，主張略以：
    (一)原判決認定上訴人有違章行為，無非以上訴人於刑事警察
    局之偵訊筆錄及上訴人匯款予謝慶選之紀錄為據，然上訴人
    自始即陳述係替韋成公司向謝慶選「調貨」，遍觀該份筆錄
    ，上訴人根本未提及有「出售」米酒予韋成公司或全國加油
    站等語，則原判決未有積極證據即認定上訴人以高於專賣價
    格出售米酒予韋成公司，其判決有未依證據認定事實之違法
    。(二)上訴人確係替韋成公司向謝慶選「調貨」，縱使調貨當
    時未以韋成公司之名義為之，仍無礙上訴人與韋成公司間成
    立委任關係之事實；又縱使認定上訴人替韋成公司向謝慶選
    調貨，而由謝慶選直接將系爭米酒送至韋成公司，於形式上
    可解釋為謝慶選出售米酒予上訴人後再由上訴人出售予韋成
    公司，揆諸司法院釋字第641號解釋及菸酒稅法第21條規定
    之意旨，該條係以行為人有無實際獲利為處罰條件，而上訴
    人並無獲利，亦無囤積行為，亦非該條規範意旨，故應不具
    違法性，原判決逾越菸酒稅法第21條規定「出售」之文義，
    任意擴張至無償委任行為，自屬適用法規不當。(三)原判決逕
    認重核復查決定改按出售價格超過原專賣價格處以2倍罰鍰
    ，未牴觸前揭司法院釋字第641號解釋意旨，亦無裁量怠惰
    、逾越或裁量濫用之違法情事，亦有理由不備之違法等語。
    經查，原判決業已詳述其事實認定及得心證之理由。上訴人
    雖以原判決違背法令為由，惟核其上訴狀所載內容，或係重
    述其在原審業經主張而為原判決摒棄不採之陳詞，或係執其
    一己之法律見解，就原審取捨證據、認定事實之職權行使，
    指摘其為不當，並就原審所為論斷或駁斥其主張之理由，泛
    言原判決適用法規不當，並就原審已論斷者，泛言未論斷，
    而非具體表明合於不適用法規、適用法規不當、或行政訴訟
    法第243條第2項所列各款之情形，難認對原判決之如何違背
    法令已有具體之指摘。依首開規定及說明，應認其上訴為不
    合法，應予駁回。
四、據上論結，本件上訴為不合法。依行政訴訟法第249條第1項
    前段、第104條，民事訴訟法第95條、第78條，裁定如主文
    。
中    華    民    國    99    年    2     月    11    日
                    最高行政法院第七庭
                        審判長法官  藍  獻  林
                              法官  林  文  舟
                              法官  廖  宏  明
                              法官  張  瓊  文
                              法官  姜  素  娥
以  上  正  本  證  明  與  原  本  無  異
中    華    民    國    99    年    2     月    11    日
                              書記官  賀  瑞  鸞


司法院資訊處製作；財團法人民間司法改革基金會備份。
